台灣台中地方法院民事裁定　　　　　 100年度消債聲字第42號
聲　請　人
即　債務人　李曉旻
相　對　人
即　債權人　台北富邦商業銀行股份有限公司
法定代理人　韓蔚廷
相　對　人
即　債權人　國泰世華商業銀行股份有限公司
法定代理人　汪國華
相　對　人
即　債權人　渣打國際商業銀行股份有限公司
法定代理人　曾璟璇
相　對　人
即　債權人　豐（台灣）商業銀行股份有限公司
　　　　　　（原「香港商香港上海匯豐銀行股份有限公司）
法定代理人　鄭海泉
相　對　人
即　債權人　永豐商業銀行股份有限公司
法定代理人　邱正雄
代　理　人　林美芳
相　對　人
即　債權人　玉山商業銀行股份有限公司
法定代理人　黃永仁
代　理　人　謝天時
相　對　人
即　債權人　台新國際商業銀行股份有限公司
法定代理人　吳清文
相　對　人
即　債權人　日盛國際商業銀行股份有限公司
法定代理人　陳　棠
相　對　人
即　債權人　中國信託商業銀行股份有限公司
法定代理人　辜濂松
上列當事人間因消費者債務清理事件，債務人聲請更生，經本院
裁定開始清算程序，嗣經本院裁定終結清算程序，本院裁定如下
：
    主    文
債務人李曉旻不免責。
    理    由
一、按債務人有下列各款情形之一者，法院應為不免責之裁定，
    但債務人證明經普通債權人全體同意者，不在此限：一於七
    年內曾依破產法或本條例規定受免責；二隱匿、毀損應屬清
    算財團之財產，或為其他不利於債權人之處分；三捏造債務
    或承認不真實之債務；四因浪費、賭博或其他投機行為，致
    財產顯然減少或負擔過重債務，而生開始清算之原因；五於
    清算聲請前一年內，已有清算之原因，而隱瞞其事實，使他
    人與之為交易致生損害；六明知已有清算原因之事實，非基
    於本人之義務，而以特別利於債權人中之一人或數人為目的
    ，提供擔保或消滅債務；七隱匿、毀棄、偽造或變造帳簿或
    其他會計文件之全部或一部，致其財產之狀況不真確；八故
    意於財產及收入狀況說明書為不實之記載，或有其他故意違
    反本條例所定義務之行為，消費者債務清理條例第134條定
    有明文。
二、經查：
  (一)債務人李曉旻依消費者債務清理條例，聲請更生，前經本院
    於民國（下同）99年7月27日以99年度消債更字第140號裁定
    開始更生程序在案，其無擔保及優先權債權合計新台幣（下
    同）4,152,395元，債務人於99年11月8日所提出確定之更生
    方案：每月清償9,000元，8年96期，總還款金額864,000元
    ，清償成數約20.81%，經本院99年11月10日函詢各債權人表
    示意見，全體債權人均具狀表示不同意債務人之更生方案，
    是債務人所提更生方案，即未能依消費者債務清理條例第59
    條、第60條規定獲得債權人會議之可決。嗣本院斟酌債務人
    所提更生方案，其清償成數並不高，且參酌債權人提出其前
    之消費紀錄，難認債務人之更生方案條件係屬公允，而於99
    年12月7日以99年度消債清字第146號裁定開始清算程序，並
    於100年4月11日經本院司法事務官以100年度司執消債清字
    第2號裁定清算程序終結，並確定在案。
  (二)本件依各債權人所提出債務人之前之消費明細觀之，債務人
    消費內容為預借現金及信用貸款（91年11月100,000元、92
    年3月15,000元、93年4月26日75,000元、93年8月18日90,00
    0元、93年9月15日110,000元、93年10月27日20,000元、93
    年11月19日330,000元、93年12月23日40,000元、94年3月21
    日21 0,000元、94年8月90,000元、94年9月120,000元、94
    年10月120,000元、94年11月90,000元、94年12月30,000元
    、95年1月30,000元、95年2月16,000元）、代償債務（93年
    10月22日135,000元、94年3月16日177,607元）、百貨【新
    光三越百貨（92年10月13日3,015元、92年12月25日7,430元
    、93年6月11日1,200元、1,512元、2,246元、93年9月18日
    1,100元、4,600元、6,000元、94年6月3日660元、490元、1
    ,500元、3,570元、95年1月21日1,500元、1,760元）、中友
    百貨（93年10月14日5,328元、94年2月27日5,950元、94年4
    月23日8,712元）、豐洋興業（92年3月22日2,790元、92年6
    月4日2,702元、93年4月17日3,750元、94年3月6日1,480元
    ）、微風廣場、遠東百貨】、服飾【阿瘦皮鞋（94年4月6日
        10,290元）、皮皮鞋店（93年10月23日2,200元）、池
        袋服飾店（94年10月21日2,940元、94年10月31日1,216
        元）、巴士牛仔屋、儷薇服裝（94年8月29日4,200元）
        、捷時海外貿易、台灣奧黛莉、台灣威高時裝（93年5
        月29日5,547元）、柱仔腳服飾（93年9月11日1,590元
        ）、尚諾奈國際（93年9 月11日825元）、黛安芬內衣
        專賣店（93年10月2日9,234元、93年10月8日7,618元）
        、NET（93年10月16日1,094元、93 年10月18日1,095元
        、93年10月23日3,06 0元）、EASY SHOP （95年3月4日
        6,278元）、可哥諾可公司、H2O（92年1月26 日3,855
        元）、松山機場衣店（92年4月5日1,470元）、艾瑪特
        服飾、光南鞋館（93年6月12日2,500元）、外行人皮飾
        行（93年8月21日2,670元）、創意者鞋坊（94年9月24
        日4,2 00元）、不打布妻（94年9月24日1,780元）、儷
        睫內衣專賣店（95年1月5日3,096元）】、電信【中華
        電信（93年10月13日2,990元、93年11月1日7,990元）
        、台灣大哥大、全虹企業公司（93年1月28日8,990元）
        】、電視購物【東森得易購（92年12月28日7筆17,088
        元、93年2月28日7筆17,856元）】、直銷【克緹國際（
        93年12月15日128,000元、88,000元）】、保險【國泰
        人壽保險、保誠人壽、美國人壽】、科技
   【紅陽科技公司（93年11月14日19,500元、93年11月23日14,
    930元）】、其他】鑽石屋禮品百貨行、熊海岸鐘錶行、億
    進寢具、年青人眼鏡、UNICORN HOUSE IN TERNATION（94年
    5月4日5,522元）、香榭精品婚紗館（93年4月4日20,000元
    、93年4月26日30,000元）、思思百貨行（93年7月2日3,156
    元）、新萃妍（93年2月2日1,674元、93年6月17日1,840元
    ）、美茹行（92年2月6日3,465元）、金和盛銀樓（93年1月
        11日2, 198元）、彩蝶項鍊、潘朵拉的秘密項鍊、屈臣
        氏（93年5月8日5,185元）】等（另每日實業、台鐵、
        生活工場、興農、特力和樂、全國電子、特易購、寶雅
        生活館、大潤發、書店、巧鄰生鮮等小額未列計）。
  (三)依上述債務人之消費及借款明細紀錄，債務人所為消費支出
    時有逾越其收入總額之情事，顯逾一般生活所必要，另依債
    務人於本院99年7月15日訊問時自承（93、94年台新大額密
    集借款，用途為何？）因為以卡養卡，生活費不夠。之前父
    親因為投資做生意失敗，負債將近1千萬元，因為父親無法
    貸款，所以由我出面貸款。比較大筆的是整合債務，因為利
    率比較低，當時有十幾張信用卡。（婚紗館的消費為何？）
    那是我幫朋友刷，他再給我現金。（百貨公司及服飾的消費
    為何？）有部分也是幫朋友刷，然後換現金；有些我自己消
    費等語。則債務已多次向債權人預借現金，足見當時債務人
    已陷於入不敷出之經濟困境，竟未撙節支出，量入而為，仍
    使用信用卡為高額之餐飲、購物等消費。如是，債務人多次
    向債權人預借現金及高額消費，因而負擔過重之債務，核與
    消費者債務清理條例第134條第4款所稱：「浪費、賭博或其
    他投機行為，致財產顯然減少或負擔過重之債務」等不免責
    事由相當。
三、綜上，債務人之消費紀錄既然有浪費以致負擔過重債務，而
    生開始清算之原因，且全體債權人均具狀表示不同意免責，
    債務人又無法證明其業經普通債權人全體之同意，則依上揭
    說明，本件債務人不得免責，爰裁定如主文。
中    華    民    國   100    年    5     月    31    日
                        臺灣臺中地方法院民事庭
                              法  官  陳文爵
上為正本係照原本作成
如對本裁定抗告應於送達後10日內向本院提出抗告狀，並繳納新
台幣1000元之裁判費。
中    華    民    國   100    年    5     月    31    日
                              書記官  林育蘋